臺灣南投地方法院民事裁定
110年度監宣字第184號
聲  請  人  谷皓偉  


相  對  人  谷武雄  


上列聲請人對於相對人聲請監護宣告事件，本院裁定如下：
    主  文
一、宣告谷武雄（男，民國00年0月00日生，身分證統一編號：Z
    000000000號）為受輔助宣告之人。
二、選定谷皓偉（男，民國00年0月00日生，身分證統一編號：Z
    000000000號）為受輔助宣告人谷武雄之輔助人。
三、程序費用由受輔助宣告人谷武雄負擔。
    理  由
一、聲請意旨略以：聲請人谷皓偉為相對人谷武雄之子，相對人
    自民國106年6月25日起，因車禍，雖經送醫診治仍不見起色
    ，近日更因精神障礙或其他心智缺陷，致不能為意思表示或
    受意思表示，或不能辨識其意思表示之效果，已達受監護宣
    告之程度，爰依法聲請准予對相對人為監護宣告，並選定聲
    請人為監護人，指定相對人之姪女陳又嘉為會同開具財產清
    冊之人，倘認相對人尚未達可宣告監護之程度，則請改為輔
    助宣告等語。
二、按「法院對於監護宣告之聲請，認為未達應受監護宣告之程
    度，而有輔助宣告之原因者，得依聲請或依職權以裁定為輔
    助之宣告」，家事事件法第174條第1項定有明文。次按「對
    於因精神障礙或其他心智缺陷，致其為意思表示或受意思表
    示，或辨識其意思表示效果之能力，顯有不足者，法院得因
    本人、配偶、四親等內之親屬、最近1年有同居事實之其他
    親屬、檢察官、主管機關或社會福利機構之聲請，為輔助之
    宣告」；「受輔助宣告之人，應置輔助人」；「輔助人及有
    關輔助之職務，準用民法第1111條至第1111條之1規定」；
    「法院為輔助之宣告時，應依職權就配偶、四親等內之親屬
    、最近1年有同居事實之其他親屬、主管機關、社會福利機
    構或其他適當之人選定1人或數人為輔助人。而法院選定輔
    助人時，應依受輔助宣告之人之最佳利益，優先考量受輔助
    宣告之人之意見，審酌一切情狀，並注意下列事項：一、受
    輔助宣告之人之身心狀態與生活及財產狀況。二、受輔助宣
    告之人與其配偶、子女或其他共同生活之人間之情感狀況。
    三、輔助人之職業、經歷、意見及其與受輔助宣告之人之利
    害關係。四、法人為輔助人時，其事業之種類與內容，法人
    及其代表人與受輔助宣告之人之利害關係」，民法第15條之
    1第1項、第1113條之1、第1111條、第1111條之1亦定有明文
    。 
三、經查，聲請人主張之事實，業據其提出受宣告人親屬系統表
    、同意書、應受監護（輔助）宣告人財產清冊、全國財產稅
    總歸戶財產查詢清單、戶籍謄本、臺中榮民總醫院埔里分診
    斷證明書、戶口名簿、中華民國軍人身分證等件為證。本院
    為審驗相對人之心神狀況，於鑑定人即臺中榮民總醫院埔里
    分院呂明憲醫師前訊問相對人，相對人對於本院訊問其姓名
    、家庭狀況等問題，尚能正確回覆等語，又經該院鑑定結果
    略以：相對人醫學上之診斷為器質性腦症候群，診視時可針
    對問句回答，對法官及醫療人員之詢問亦可明瞭其意思表達
    及回應，但較長或複雜句子需重複或放慢速度讓其瞭解。相
    對人過去因腦傷認知功能有所缺損，目前可有明白之意思溝
    通能力及互動，但受症狀影響，對於社會生活無法有合理判
    斷能力，對於管理處分自己財產有必要給予協助，其因認知
    功能障礙，為意思表示或受意思表示，或辨識其意思表示效
    果之能力顯有不足等語，有該院110年12月28日中總埔企字
    第1100601388號函附之成年監護鑑定書在卷可稽。綜上精神
    鑑定結果及相對人接受本院訊問之情狀，本院認相對人之精
    神狀態，非完全不能為意思表示或受意思表示，亦非完全不
    能辨識其意思表示之效果，故未達應受監護宣告之程度，惟
    其為意思表示或受意思表示，或辨識其意思表示效果之能力
    ，顯有不足。從而，聲請人雖聲請對相對人為監護宣告，惟
    依相對人目前之狀況，以輔助宣告為適當，爰依法裁定如主
    文第1項所示。
四、關於選定輔助人部分，查相對人前未訂有意定監護契約，有
    本院職權查詢司法院意定監護契約管理系統查詢結果資料在
    卷可參，另相對人已離婚，其父陳清吉、次子谷皓文均已歿
    ，其母谷女雪現不知去向，經相對人到庭陳明在卷，經查谷
    女雪之住所設於臺南，並年已76歲，顯不適任相對人之輔助
    人。而聲請人為相對人之長子，與相對人誼屬至親，聲請人
    有意願擔任相對人之輔助人，且相對人到庭亦陳稱由聲請人
    擔任其監護人沒有意見等語（見本院110年12月21日訊問筆
    錄），是認由聲請人擔任相對人之輔助人，應符合相對人之
    最佳利益，爰選定聲請人為相對人之輔助人。
五、依民法第15條之2規定可知，受輔助宣告之人並未完全喪失
    行為能力，再參酌同法第1113條之1規定，並無準用同法第1
    094條、第1099條及第1099條之1、第1103條第1項之規定，
    是輔助人對於受輔助宣告人之財產，並無規定須與經法院或
    主管機關所指定之人會同開具財產清冊，本件相對人之精神
    或心智狀況尚未達監護宣告之程度，而由本院對相對人為輔
    助之宣告，業如前述，揆諸上開說明，本件自毋庸指定會同
    開具財產清冊之人，附此敘明。
六、程序費用負擔之依據：家事事件法第177條第2項、第164條
    第2項。
中　　華　　民　　國　　111 　年　　1 　　月　　6 　　日
                                臺灣南投地方法院家事法庭
                                          法  官  柯伊伶
以上正本係照原本作成。
如對本裁定抗告須於裁定送達後10日內向本院提出抗告狀，並應
繳納抗告費新臺幣1,000元整。
中　　華　　民　　國　　111 　年　　1 　　月　　6 　　日
                                          書記官  白淑幻